臺灣基隆地方法院刑事判決　　　　　　　　　　　　　　九十一年度自字第一九號
　　自　訴　人　丙○○
　　被　　　告　甲○○
　　　　　　　　乙○○
右列被告因偽造文書案件，經自訴人提起自訴，本院判決如左：
    主  文
甲○○、乙○○均無罪。
    理  由
一、自訴意旨略以：緣九十年三月間，被告甲○○擔任財政部台灣省北區國稅局信義
    稽徵所主任，被告乙○○為財政部台灣省北區國稅局信義稽徵所職員，被告甲○○、乙○○均係刑法第十條第二項明定依法令從事於公務之人員，二人明知自訴
    人丙○○於九十年三月十四日併「中華民國八十九年度綜合所得稅結算申報書」
    含附件六件共七頁，由財政部台灣省北區國稅局信義稽徵所正式收辦之「書面意
    見」，並非陳情事項，竟以財政部台灣省北區國稅局信義稽徵所同年月二十一日
    北區國稅信義服第九０一０二二七九號函，向其上級機關財政部台灣省北區國稅
    局故意偽稱自訴人所提出者為「陳情書」及「陳情事項」，造成自訴人遭之誤導
    為該年度綜合所得稅欠稅人，非但被加計滯納金，且遭移送法務部行政執行署宜
    蘭行政執行處，另加「自九十年五月一日至清繳日止之利息」等連串損害。因認
    被告二人皆涉有刑法第二百十一條之偽造公文書罪嫌，且係共同正犯，爰依法提
    起自訴云云。
二、按犯罪事實應依證據認定之，無證據不得推定其犯罪事實；又不能證明被告犯罪
    者，應諭知無罪之判決，刑事訴訟法第一百五十四條、第三百零一條第一項分別
    定有明文。訊據被告甲○○、乙○○二人，被告甲○○辯稱：政府機關回應人民
    常用陳情或申請等文字，自訴人所提出文件，有要求政府為相對作為的表示，他
    所載內容非本機關所能解決，所以我們轉由上級機關處理，九十年三月二十一日
    我們有將他函件整個轉上去，北區國稅局於九十年四月四日有來函信義稽徵所指
    示處理，九十年四月十二日有再轉請北區國稅局審酌自訴人的陳情事項，自訴人
    本應自行繳納稅款，他出具之文件所述內容，非稅捐稽徵法第二十六條可以緩繳
    的理由，他未依限繳納，造成欠稅，所以被裁罰，跟我們製作此公文書無關，我
    們沒有犯罪等語。被告乙○○辯稱：我是依照主任甲○○之指示處理，我們沒有
    犯罪等語。
三、經查(1)自訴人丙○○指稱渠於九十年三月十四日併「中華民國八十九年度綜合所
    得稅結算申報書」含附件六件共七頁，由財政部台灣省北區國稅局信義稽徵所正
    式收辦之「書面意見」，並非陳情事項，然查卷附自訴人所指之上開「書面意見
    」，並無標題標明係何種文件，本院於審理中經訊問自訴人，自訴人始稱該「書
    面意見」係「表意函」，如未經自訴人告知渠認為該等「書面意見」應稱之為「
    表意函」，他人如何得知。被告甲○○審究其內容後，認為自訴人在該「書面意
    見」中有要求政府為相對作為之表示，認應歸屬「陳情書」，而指示被告乙○○
    將該「書面意見」以陳情書之名義，轉給上級機關財政部台灣省北區國稅局請示
    如何處理，已難認有何不妥。況被告甲○○、乙○○於九十年三月二十一日以財
    政部台灣省北區國稅局信義稽徵所北區國稅信義服第九０一０二二七九號函，將
    自訴人所具之上開「書面意見」，轉送上級財政部台灣省北區國稅局處理，此有
    該件公函影本附卷可稽，該件公函內容中載明「．．．說明：一、依據熊君九十
    年三月十四日陳情書辦理（如附件影本六頁）。二、熊君八十九年度綜合所得稅
    結算申報書業經本所收件在案，惟其應自行繳納稅額，熊君主張暫不支付，俟本
    建言函獲滿意答復後始願繳納。」等文字，顯見被告甲○○、乙○○二人有將自
    訴人所出具之上開「書面意見」完整影印後轉送上級機關財政部台灣省北區國稅
    局，其上級機關財政部台灣省北區國稅局顯然已有接獲自訴人所提出之「書面意
    見」完整之內容以供審究，並不因為被告甲○○、乙○○二人將自訴人之「書面
    意見」稱之為陳情書，而影響財政部台灣省北區國稅局對於自訴人「書面意見」
    內容之認定。被告甲○○、乙○○二人所為並無致生損害於自訴人可言。(2)再依
    自訴人所提出之「書面意見」觀之，自訴人主張在政府當局就渠所提各節，舉證
    提出合理解釋或實質興革以前，就渠應納稅款，暫不支付，在層轉核示期間，將
    向法院提存所聲請提存此項應自行繳納稅額；惟查，自訴人上開主張，並非天災
    、事變或遭受重大財產損失，核與稅捐稽徵法第二十六條所規定得申請延期或分
    期繳納稅捐之事由不符，自不得以此充為緩繳稅款之理由，自訴人在渠所具「書
    面意見」中為此等暫不支付應納稅款之主張，顯然違反稅捐稽徵法第二十六條之
    規定。復依所得稅法施行細則第一百零四條第三款規定「逾本法（指所得稅法）
    第七十一條規定期限，而於四月一日以後繳納結算申報應納稅款者或逾稽徵機關
    核准展延之期限，而於該期限之次日以後繳納稅款者」為本法第一百十二條所稱
    逾限繳納稅款，因此自訴人逾越期限繳納應納稅款，而為稅捐機關依所得稅法第
    一百十二條之規定加徵滯納金，並移送法務部行政執行署宜蘭行政執行處執行，
    要係因自訴人本身逾期未繳應納稅款之不合法行為所致，而與被告甲○○、乙○○二人所為將自訴人之「書面意見」記載為「陳情書」發公函一節無關。自訴人
    之損害係渠自己之不合法行為所造成。(3)被告甲○○、乙○○二人所為既無偽造
    、變造公文書，足以生損害於公眾或他人之情事，復查無其他積極證據足以證明
    被告二人有自訴人所指之犯行，揆諸前揭說明，自應為無罪之諭知，以昭平允。
四、據上論斷，應依刑事訴訟法第三百四十三條、第三百零一條第一項，判決如主文
    。
中      華      民      國      九十一      年    五    月    二十四    日
                                      臺灣基隆地方法院刑事第三庭
                                          法    官    王  福  康
右正本證明與原本無異。
對於本件判決如有不服，應於收受送達後十日內，向本院提出上訴書狀，上訴於臺灣
高等法院，並按他造當事人之人數附具繕本。
                                          書 記 官    李  國  豪
中      華      民      國      九十一      年    五    月    二十八    日
